【裁判字號】    92,易,1441
【裁判日期】    921120
【裁判案由】    恐嚇取財等
【裁判全文】
臺灣高雄地方法院刑事判決                        九十二年度易字第一四四一號
    公  訴  人  臺灣高雄地方法院檢察署檢察官
    被      告  丙○○
右列被告因恐嚇取財等案件，經檢察官提起公訴（九十一年度偵字第二七六０七號）
，本院判決如左：
    主  文
丙○○共同竊盜，累犯，處有期徒刑陸月，如易科罰金，以參佰元折算壹日。扣案如
附表所示之物沒收。
    事  實
一、丙○○前於民國八十六年間，因過失致死案件，經法院判處有期徒刑一年確定，
    甫於八十八年七月十四日執行完畢。詎仍不知悔改，竟與丁○○（現經本院通緝
    中，另行審結）基於意圖為自己不法所有之犯意聯絡，於九十一年十二月十四日
    、十五日，共同前往高雄縣大樹鄉三和村觀音菩堤紀念公園右側山坡某處，清除
    現場之雜樹後，於同月十六日共同架設大型捕鴿網，欲以攔截之方式，竊取飛越
    前揭地點上空之他人賽鴿，再以賽鴿腳環上所記載之資料，向鴿主恐嚇取財。嗣
    於同月十七日十一時許，二人前往上述地點欲察看有無收獲時，經民眾發現並報
    警當場逮獲，並扣得陷於網中不詳人士所有之腳環號碼二八一五０號鴿子一隻，
    及丁○○所有如附表所示之物，因而查悉上情。
二、案經高雄縣警察局仁武分局移送台灣高雄地方法院檢察署檢察官偵查起訴。
    理  由
一、訊據被告丙○○固坦承有於前揭時、地，以每日新台幣（下同）五百元之代價受
    僱於丁○○，整地捕鳥為警查獲之事實。惟矢口否認有何竊盜之犯行。辯稱：伊
    受僱於丁○○去捕捉斑鳩，並非竊取他人之賽鴿，查獲當時伊坐在原地，並未逃
    逸云云。經查：
  (一)丁○○於警訊時供稱：「（問：你與丙○○以何方法竊盜賽鴿？）該地點是我發
    現找到的，我是九十一年十二月十四日、十五日與丙○○二人持電鋸與手鋸前往
    高雄縣大樹鄉三和村觀音菩提紀念公園右側山峰，將雜樹清除後，於十六日、十
    七日每日上午八點多，我二人到達現場後，將二處網子架起，再將其餘犯罪工具
    一同擺放在現場，綠色小網子和木製鴿籠係準備鴿子中網後暫放之用，鞭炮是用
    來嚇嚇附近野猴子，以免其損毀網子，膠袋裝石頭驅鳥器是丙○○用來丟鳥用的
    ，五彩香是現場拜拜用的，自黏性標籤（有標示戶名：楊信雄局號、帳號）乙張
    ，是與鴿主聯絡之用」；復於偵訊時供稱：「（問：是誰提議去竊鴿的？）我看
    到很多鳥，是我提議的、、、（有無與丙○○一起去架網子竊鴿？）是我邀他去
    的」等語綦詳（偵查卷第三七頁反面）。而丁○○係本件犯行之籌劃者，主導本
    件犯行，且丁○○於警訊及偵查中亦坦承犯行，衡情，應無誣指被告共同參與本
    件犯行之必要；再參以斑鳩於市場上價值不高，捕捉後販賣，獲利空間有限，係
    公眾所周知之事實，而被告與丁○○於架網完成後，僅捕獲三隻斑鳩，業據丁○
    ○於偵訊供承明確（偵查卷第五二頁反面），準此，丁○○豈有願支付每日五百
    元之不相當代價，僱請被告幫忙捕捉斑鳩之理，此顯與常情有違。是本院審酌上
    情，認丁○○於警訊及偵訊中供陳：被告共同參與竊鴿乙情，應堪採信。至丁○
    ○嗣後翻異前詞，供稱：伊僱請被告幫忙架網子抓斑鳩云云，應係事後卸責及迴
    護之詞，委無足採。
  (二)又證人即本件查獲之警員吳燕成於本院證述：當時是大社賽鴿會黃會長到仁武鴿
    會羅會長處報案，說義守大學附近觀音菩提公園左邊山峰有人在網鴿子，他們已
    埋伏很久，且竊嫌即在鴿網的下方等待鴿子入網，伊乃於九十一年十二月十七日
    上午十時四十五分許與鴿會會員七、八人一起上山，山路有分上下二條山路，在
    分岔點時看到丁○○，丁○○一看到伊等就往回跑，後來看到被告，丁○○與被
    告碰面時，二人就往山上跑，伊旋往下山的路去攔截，丁○○與被告要往山下跑
    ，被伊堵住等語（本院卷第一二八頁），衡諸常情，倘被告係與丁○○架網捕捉
    野生斑鳩，縱見員警上前詢問，大可詳細加以說明，何須遇見警員後，旋即倉皇
    逃走之理？足見被告應係恐其犯行曝光，心虛而逃，是被告辯稱受僱於丁○○去
    捕捉斑鳩，查獲當時伊坐在原地，並未逃逸云云，顯與事實不符，委無足採。
  (三)至被告提出在職證明書（偵查卷第五六頁至第五九頁），證明被告自九十一年十
    月三十日起任職於頂大工程行擔任噴漆師父，惟被告自承案發當時係休假期間，
    是被告於案發當時固有正當職業，核與被告是否涉犯本件竊盜犯行無涉，尚不能
    執此為有利被告之認定；又證人吳燕成證稱：案發當時所扣得陷於網中不詳人士
    所有之鴿子，係屬野生鴿子乙節，惟前揭鴿子腳上掛有編號二八一五０號腳環，
    業據證人吳燕成證述明確，並有照片附卷可佐（警一卷第三一頁），顯見前開鴿
    子並非野生鴿子，而係他人所有，至為明確，證人吳燕成前揭證述，為本院所不
    採，附此敘明。
  (四)此外，復有當場扣得陷於網中不詳人士所有之腳環號碼二八一五０號鴿子一隻、
    、附表所示之物扣案，及現場照片十張附卷可資佐證。本件事證明確，被告所辯
    顯係卸責之詞，委無足採，其犯行洵堪認定，應依法論科。
二、核被告所為，係犯第三百二十條第一項之竊盜罪。被告與丁○○就前開竊盜犯行
    ，有犯意聯絡，及行為分擔，為共同正犯。被告前於八十六年間，因過失致死案
    件，經法院判處有期徒刑一年確定，甫於八十八年七月十四日執行完畢，有被告
    台灣高等法院被告全國前案記錄表附卷可稽，其於有期徒刑執行完畢五年內，再
    犯本件有期徒刑以上刑之罪，為累犯，應依法加重其刑。爰審酌被告不尊重他人
    之財產權利，竊取他人賽鴿，造成養鴿人士財產上及精神上之損害，且被告前曾
    因過失致死案件，經法院判處有期徒刑一年確定，素行尚非甚佳，及被告於犯後
    猶卸責飾詞，犯罪後態度不佳等一切情狀，量處如主文所示之刑，並諭知易科罰
    金之折算標準。又扣案如附表所示之物係供本件竊盜犯罪所用，且屬於共犯丁○
    ○所有，業據丁○○自承在卷，應依刑法第三十八條第一項第二款之規定宣告沒
    收之。至扣案之五彩香八支係供現場拜拜用，與本件竊盜犯行並無直接關係，僅
    係間接使用（最高法院五十一年台非字第一三號判例參照）；當場扣得之鴿子一
    支，並非被告所有之物；另扣案之書寫郵局帳號自黏性標籤一張、空白自黏性標
    籤十四張、原子筆三支、ＭＯＴＯＲＯＬＡ行動電話手機（門號：000000
    0000號）、ＥＲＩＣＳＳＯＮ行動電話手機（門號：0000000000
    號）各一支、高雄市農會存摺一本、高雄市農會提款卡一張、郵局提款卡一張，
    或無證據證明係供本件竊盜犯罪所用之物，或僅係被告供預備恐嚇取財所用之物
    ，惟刑法第三百四十六條之恐嚇取財罪，並不處罰預備犯（最高法院九十二年度
    台非字第二三一號判決參照），爰均不宣告沒收，附此敘明。
三、公訴意旨另認：被告與丁○○意圖為自己不法所有，基於恐嚇取財之犯意聯絡，
    於九十一年十二月十四日、十五日，共同前往高雄縣大樹鄉三和村觀音菩堤紀念
    公園右側山坡某處，共同清除現場之雜樹後，嗣於同月十六日二人共同架設大型
    尼龍捕鴿網，欲以攔截之方式，竊取飛越前揭地點上空之他人賽鴿，再以賽鴿腳
    環上所記載之資料，向鴿主恐嚇取財。嗣於同月十七日十一時，二人前往上揭地
    點欲察看有無收獲時，經民眾發現並報警當場逮獲，因認被告另涉犯刑法第三百
    四十六條第二項之恐嚇取財罪未遂等語。經查：
  (一)按犯罪事實，應依證據認定之，無證據不得推定其犯罪事實；又不能證明被告犯
    罪者，應諭知無罪之判決，刑事訴訟法第一百五十四條、第三百零一條第一項分
    別定有明文。次按刑事訴訟法上所謂認定犯罪事實之證據，係指足以認定被告確
    有犯罪行為之積極證據而言，該項證據自須適合於被告犯罪事實之認定，始得採
    為斷罪資料。如未能發現相當證據，或證據不足以證明，自不能以推測或擬制之
    方法，以為裁判之基礎。又刑法第三百四十六條之恐嚇罪，係指犯罪行為人以將
    來之惡害通知被害人，使生畏怖心而為財物之交付為構成要件。若並無惡害之通
    知，祇能查其是否觸犯其他罪名，要不得以恐嚇未遂罪論科（最高法院四十八年
    度台上字第一七三號判決參照）。
  (二)公訴人認被告有恐嚇取財未遂之犯罪事實，固有陷於網中不詳人士所有之腳環號
    碼二八一五０號鴿子一隻、附表所示之物、五彩香八支、書寫郵局帳號自黏性標
    籤一張、空白自黏性標籤十四張、原子筆三支、ＭＯＴＯＲＯＬＡ行動電話手機
    （門號：0000000000號）、ＥＲＩＣＳＳＯＮ行動電話手機（門號：
    0000000000號）各一支、高雄市農會存摺一本、高雄市農會提款卡一
    張、郵局提款卡一張等扣案可佐。惟訊據被告堅決否認有何恐取財未遂之犯行，
    辯稱：伊係以每日五百元之代價受僱於丁○○去捕捉斑鳩，伊曾於九十一年十一
    月六日幫丁○○以提款卡提款，伊不知道丁○○涉犯恐嚇取財犯行等語。查被告
    涉犯竊盜犯行事證明確，業如前述，惟依公訴人起訴之犯罪事實所載：丁○○陸
    續撥打高雄縣美濃地區公共電話給鴿主乙○○等人，致乙○○等二十七名鴿主心
    生畏懼，而匯款予丁○○，丁○○再以郵局提款卡親自或交付當時尚不知情之丙
    ○○代為提領贖款，丁○○共計獲利八萬六百二十元乙節，因認被告該部分行為
    不構成恐嚇取財犯行，且本院復查無證據證明被告就該部分行為，與丁○○有何
    犯意聯絡，自不能論以被告係此部分恐嚇取財犯行之共同正犯。又被告與丁○○
    就本件架設大型尼龍捕鴿網，欲以攔截之方式，竊取飛越前揭地點上空之他人賽
    鴿，再以賽鴿腳環上所記載之資料，向鴿主恐嚇取財部分之犯行，公訴人並未提
    出任何證據資料，證明被告或丁○○有何以惡害通知鴿主，致鴿主心生畏懼之行
    為，尚難以前開扣案之證物，遽認被告有恐嚇取財之事實。此外，復查無其他證
    據足以證明被告確有何恐嚇取財未遂之事實，其犯罪即屬不能證明，原應為無罪
    之諭知，惟公訴意旨認此部分與前開有罪部分有裁判上一罪之牽連關係，爰不另
    為無罪之諭知，附此敘明。
據上論斷，應依刑事訴訟法第二百九十九條第一項前段、第三百零一條第一項，刑法
第二十八條、第三百二十條第一項、第四十七條、第四十一條第一項前段，罰金罰鍰
提高標準條例第一條前段、第二條，判決如主文。
本案經檢察甲○○到庭執行職務。
中    華    民    國    九十二    年      十一      月      二十    日
                                  臺灣高雄地方法院刑事第五庭
                                      審判長法  官  吳 永 宋
                                            法  官  林 家 賢
                                            法  官  洪 能 超
右正本證明與原本無異。
如不服本判決應於收受本判決後送達後十日內向本院提出上訴書狀，其未敘述上訴理
由者，並得於提起上訴後十日內向本院補提理由書狀（均須按他造當事人之人數附繕
本 ）「切勿逕送上級法院」
                                            書記官  吳 金 霞
中    華    民    國    九十二    年      十一      月      二十      日
附表
┌───┬─────────┬─────┬───────┬───────┐
│編號  │    物品名稱      │  數量    │    所有人    │    備註      │
├───┼─────────┼─────┼───────┼───────┤
│  一  │網子              │參張      │丁○○        │              │
├───┼─────────┼─────┼───────┼───────┤
│  二  │木製鴿籠          │壹個      │丁○○        │              │
├───┼─────────┼─────┼───────┼───────┤
│  三  │綠色小網子        │壹個      │丁○○        │              │
├───┼─────────┼─────┼───────┼───────┤
│  四  │驅鳥器（膠帶石頭）│壹個      │丁○○        │              │
├───┼─────────┼─────┼───────┼───────┤
│  五  │驅鳥鞭炮          │參串   │丁○○        │              │
└───┴─────────┴─────┴───────┴───────┘
附錄刑法法條
刑法第第三百二十條
意圖為自己或第三人不法之所有，而竊取他人之動產者，為竊盜罪，處五年年以下有
期徒刑、拘役或五百元以下罰金。
意圖為自己或第三人不法之利益，而竊佔他人之不動產者，依前項之規定處斷。
前二項之未遂犯罰之


司法院資訊處製作；財團法人民間司法改革基金會備份。
